【裁判字號】    94,重訴,83
【裁判日期】    950110
【裁判案由】    毒品危害防制條例
【裁判全文】
臺灣桃園地方法院刑事判決              94年度重訴字第83號
公  訴  人  台灣桃園地方法院檢察署檢察官
被      告  甲○○
                    （現羈押在臺灣桃園看守所）
            乙○○
                    （現羈押在臺灣桃園看守所）
共      同
選任辯護人  林  凱律師
            蔡文燦律師
            黃欣欣律師
上列被告等因違反毒品危害防制條例案件，經檢察官提起公訴（
94 年 度偵字第15889 號），本院判決如下：
    主  文
甲○○共同運輸第一級毒品，處無期徒刑。褫奪公權終身。扣案
第一級毒品海洛因驗餘淨重合計貳仟壹佰零捌點伍公克，均沒收
銷燬之；海洛因外包裝袋共重壹佰肆拾玖點肆貳公克、白色紗布
參條、咖啡色彈性繃帶陸捲，均沒收。未扣案新臺幣貳萬伍仟元
沒收，如全部或一部不能沒收時，以其財產抵償之；泰幣貳萬伍
仟元沒收，如全部或一部不能沒收時，追徵其價額或以其財產抵
償之；搭配門號0000000000號、000000000
0號之行動電話共貳具（不含SIM 卡）沒收，如全部或一部不能
沒收時，追徵其價額。
乙○○共同運輸第一級毒品，處無期徒刑。褫奪公權終身。扣案
第一級毒品海洛因驗餘淨重合計貳仟壹佰零捌點伍公克，均沒收
銷燬之；海洛因外包裝袋共重壹佰肆拾玖點肆貳公克、白色紗布
參條、咖啡色彈性繃帶陸捲，均沒收。未扣案新臺幣貳萬伍仟元
沒收，如全部或一部不能沒收時，以其財產抵償之；泰幣貳萬伍
仟元沒收，如全部或一部不能沒收時，追徵其價額或以其財產抵
償之；搭配門號0000000000號、000000000
0號之行動電話共貳具（不含SIM 卡）沒收，如全部或一部不能
沒收時，追徵其價額。
    事  實
一、甲○○及乙○○均明知毒品海洛因係屬毒品危害防制條例第
    2 條第2 項第1 款所列第一級毒品，並屬行政院依據懲治走
    私條例第2 條第4 項規定公告之管制進口物品（係「懲治走
    私條例公告管制物品項目及其數額」甲項第4 款規定之管制
    進出口物品)， 未經許可不得運輸，亦不得私運進口。緣甲
    ○○、乙○○於民國94年初起，因積欠賭債，乃分別向臺北
    市「聯合錢莊」借款新臺幣10萬元、新臺幣30萬元，嗣因無
    力償還，「聯合錢莊」內真實姓名年籍不詳綽號「小陳」之
    成年男子於同年8 月底分別撥打甲○○之0000000000號、乙
    ○○0000000000號行動電話相約見面後，要甲○○、乙○○
    自柬埔寨地區運輸第一級毒品海洛因入境臺灣，除先給付2
    人共計新臺幣2 萬5 千元、泰幣2 萬5 千元外，並言明提供
    赴泰國之來回機票、住宿費用，事成後兩人所積欠錢莊的錢
    均無須償還，甲○○、乙○○明知「小陳」許以抵償債務要
    其專程至泰國轉柬埔寨綑綁在身上攜帶返臺係屬禁止運輸及
    私運進口之毒品海洛因，竟因貪圖可以抵償債務而應允之。
    嗣「小陳」於同年月底在某處將新臺幣2 萬5 千元、泰幣2
    萬5 千元交予甲○○後，甲○○、乙○○乃與「小陳」共同
    基於運輸及私運屬管制進口物品之第一級毒品海洛因進入中
    華民國境內之共同犯意聯絡及行為分擔，由甲○○、乙○○
    於同年月27日9 時40分許，共同搭乘中華航空CI-693號班機
    前往泰國曼谷，於同日中午12時20分抵達泰國曼谷機場後，
    甲○○先將「小陳」所交付之新臺幣2 萬5 千元、泰幣2 萬
    5 千元分一半給乙○○，2 人旋即由不認識之人接往柬埔寨
    某飯店，嗣於同年月30日上午在該飯店房間內，由亦有運輸
    第一級毒品及私運管制物品犯意聯絡之真實姓名年籍不詳綽
    號「阿水」之成年男子將第一級毒品海洛因各3 包用白色紗
    布、咖啡色彈性繃帶分別綑綁在甲○○、乙○○（其中甲○
    ○身上3 包淨重1059.6公克，乙○○身上3 包淨重1048.9公
    克）腹部、兩大腿內側後，再輾轉至泰國曼谷機場於當日13
    時30分許搭乘中華航空CI-694號班機返臺，於當日18時10分
    許入境桃園中正機場，而共同將第一級毒品海洛因運輸、私
    運進口臺灣得逞。嗣於同日19時30分許，甲○○、乙○○在
    桃園中正機場第一航廈入境海關檢查室辦理通關手續時，因
    神色緊張、形跡怪異經內政部警政署航空警察局會同財政部
    臺北關稅局人員施予檢查，當場在甲○○身上查獲第一級毒
    品海洛因3 包（淨重1059.6公克）、乙○○身上查獲第一級
    毒品海洛因3 包（淨重1048.9公克），因而查獲上情，並扣
    得運輸走私毒品所用之白色紗布3條、咖啡色彈性繃帶6捲。
二、案經內政部警政署航空警察局移請臺灣桃園地方法院檢察署
    檢察官偵查起訴。
    理   由
一、訊之被告甲○○、乙○○固不否認於上揭時間搭機自泰國返
    臺，在中正機場為警在其等腹部及兩大腿內側上查獲第一級
    毒品海洛因，惟均矢口否認有何運輸第一級毒品海洛因之犯
    行，均辯稱：係因積欠錢莊錢，「小陳」要其等到柬埔寨帶
    東西就可以抵賭債，不知道在柬埔寨飯店內，綁在其等腹部
    、腿上的東西是海洛因，後來到海關被查獲時，才知道是海
    洛因云云。經查：
(一)被告甲○○、乙○○於94年8 月30日自泰國曼谷搭乘中華航
    空公司CI-694號班機前來臺灣通關時，因神情緊張、行跡怪
    異，為警在其等腹部、兩腿上查獲各以白色紗布、咖啡色彈
    性繃帶綑綁之第一級毒品海洛因共6 包等情，已據被告等於
    警詢、檢察官訊問時、本院準備程序及審理時供認不諱。且
    扣案之以上揭方式包裝之白色粉末，經送檢驗結果確均含有
    第一級毒品海洛因成分（甲○○部分：驗餘淨重合計1059.6
    公克，空包裝重74.36 公克，純度73.53%，純質淨重779.12
    公克；乙○○部分：驗餘淨重合計1048.9公克，空包裝重75
    .06 公克，純度69.05%，純質淨重724.27公克），有法務部
    調查局94年11月22日調科壹字第080010068 號、第00000000
    0 號鑑定通知書附卷可稽（見本院卷第57頁、第58頁），復
    有綽號「阿水」所有供綑綁夾藏俾運送第一級毒品海洛因所
    用之白色紗布3 條、咖啡色彈性繃帶6 捲扣案可佐，暨查獲
    現場照片20幀、臺北關稅局扣押貨物（運輸工具）收據及搜
    索筆錄、中華航空CI-694號班機訂位紀錄表、入出境管理局
    之旅客入出境紀錄查詢等在卷足按，足見被告等確自泰國運
    輸第一級毒品海洛因入境。
(二)被告甲○○、乙○○雖均辯稱：係因積欠地下錢莊賭債，才
    會答應錢莊的「小陳」出國帶東西回來，不知道在柬埔寨飯
    店內他們綁在腹部、腿上的東西是海洛因，後來到臺灣在海
    關被查獲時，才知道是海洛因云云。惟查：被告甲○○、乙
    ○○於偵查及本院審理時均供稱：係因積欠賭債，「小陳」
    說要出機票、食宿的錢，並給我們新臺幣2 萬5 千元、泰幣
    2 萬5 千元出國帶東西，回來之後還可以抵銷債務等語（見
    偵卷第66頁至69頁、第87頁至第90頁、本院卷第66頁至第70
    頁）。復查綽號「阿水」係以將毒品海洛因綑綁於被告2 人
    腹部、兩大腿內側之方式，提供機票、食宿、新臺幣2 萬5
    千元、泰幣2 萬5 千元，並於事成後免除2 人所積欠債務，
    要被告將之夾帶前來臺灣，而以此方式夾帶運輸毒品海洛因
    入境，係違法犯行，迭見諸於我國及國際媒體報導，被告等
    係成年且心智正常之人，當無法諉稱不知。復觀之，被告甲
    ○○於偵查、本院審理時供稱：有猜想是違法的東西，可能
    是毒品等語（見偵卷第67頁、第91頁、本院卷第68頁），被
    告乙○○於偵查、本院審理時供稱：東西來粗粗的顆粒，我
    想是海洛因，因為周圍有很多朋友在施用，所以我知道那是
    海洛因等語（見偵卷第69頁、本院卷第70頁），顯見被告2
    人對於夾藏運輸之物品係毒品早已認知甚明。
(三)另觀之被告等迭於偵查、審理中供稱：綽號「小陳」向其表
    示幫其帶東西至臺灣即可免除新臺幣2 、30萬之債務云云，
    衡情當今快遞運輸業發達，朝發夕至，重要且具時效性物品
    ，以快遞運輸即可，焉須花費高額費用請被告等專程攜帶至
    臺灣，被告等豈有單純攜帶東西返臺即可免除高額債務之理
    ？甚且被告等幫綽號「小陳」者帶東西返臺，竟不知要交給
    何人，亦不知如何聯絡對方，需待入境等候對方主動聯繫或
    至預先安排特定飯店等候，更異於一般受委託攜帶東西之方
    式，顯見其等所辯與事實不符。
綜上所述，被告等所辯均無可採。事證明確，被告甲○○、乙○
○與綽號「小陳」、「阿水」共同運輸並私運第一級毒品海洛因
入境之犯行，堪以認定。
二、按毒品海洛因係毒品危害防制條例第2 條第2 項第1 款規定
    之第一級毒品，且屬行政院依懲治走私條例第2 條第4 項公
    告之「管制物品及其數額」甲項第4 款所列之管制進出口物
    品。又懲治走私條例第2 條第1 項所謂私運管制物品進口，
    係指由國外或自大陸地區私運管制物品，進入臺灣地區而言
    ；輸入之既遂與未遂，又以是否已進入國界為標準；而運輸
    毒品罪祇以所運輸之毒品已實施運送為已足，並非以運扺目
    的地為完成犯罪之要件，換言之，區別該罪既遂、未遂之依
    據，應以已否起運為準，既已起運，構成該罪之輸送行為即
    已完成，不以達到目的地為既遂條件。查被告2 人自泰國曼
    谷私運、運輸毒品海洛因抵達我國中正機場，雖於通關時，
    即為警查獲，但其2 人既已搭機抵達中正機場，並下機進入
    我國領域內，其等私運管制物品毒品海洛因進口及運輸毒品
    海洛因之行為皆已經完成。核被告2 人所為，均係犯毒品危
    害防制條例第4 條第1 項之運輸第一級毒品罪及懲治走私條
    例第2 條第1 項之私運管制物品進口罪。被告2 人所為之持
    有第一級毒品海洛因之低度行為已為運輸第一級毒品海洛因
    之高度行為所吸收，均不另論罪。又本案係共犯即「小陳」
    許以抵銷債務邀約被告2 人走私毒品海洛因入境，並由「阿
    水」負責在柬埔寨將第一級毒品交付綑綁在被告2 人身上，
    足見被告2 人與「小陳」、「阿水」2 人，互有犯意聯絡及
    行為分擔，均為共同正犯。被告2 人所犯前開2 罪名，乃以
    一行為而同時觸犯之，為想像競合犯，應依刑法第55條之規
    定，從一重之運輸第一級毒品罪處斷。爰審酌被告2 人僅因
    貪圖個人小利，即鋌而走險運輸數量甚鉅之第一級毒品海洛
    因入境臺灣，對社會治安危害甚鉅，惟念渠等並非首謀，其
    惡性尚與運輸毒品之大盤、中盤毒梟不同等一切情狀，分別
    量處如主文所示之刑，並分別依法宣告褫奪公權終身，以示
    懲儆。
三、沒收部分：
(一)按基於共同犯罪行為，應由共犯各負全部責任之理論，從而
    被告甲○○夾帶入境之第一級毒品海洛因（驗餘淨重合計
    1059.6公克）及被告乙○○夾帶入境之第一級毒品海洛因（
    驗餘淨重合計1048.9公克），均屬第一級毒品，應依毒品危
    害防制條例第18條第1 項前段規定，宣告沒收銷燬之。
(二)次按毒品危害防制條例第19條第1 項關於沒收之規定，係採
    義務沒收主義。故凡犯同條例第4 條至第9 條、第12條、第
    13 條 或第14條第1 項、第2 項之罪者，其供犯罪所用之物
    或因犯罪所得之財物，且屬犯人所有者，即應依該規定沒收
    （最高法院93年度台上字第1360號、第1365號判決意旨參照
    ）。故海洛因外包裝袋共重149.42公克、扣案之白色紗布3
    條、咖啡色彈性繃帶6 捲，係共犯綽號「阿水」所有供綑綁
    毒品海洛因所用亦屬供運輸毒品所用之物，是爰均依毒品危
    害防制條例第19條第1 項前段之規定，宣告沒收。又上開物
    品既經扣案，自無全部或一部不能沒收之情形，即無庸依同
    條項之規定另諭知如全部或一部不能沒收時，追徵其價額或
    以其財產抵償之。
(三)再按，犯罪所得之金錢若為新臺幣，因其本身即為我國現行
    貨幣價值之表示，故不發生追徵其價額之問題；惟其犯罪所
    得若係外國貨幣，而全部或一部不能沒收時，仍須追徵其價
    額，方能得到沒收之目的（詳最高法院92年度台上字第6838
    號判決意旨參照），則被告2 人此次運輸毒品實際自共犯「
    小陳」處合計取得新臺幣2 萬5 千元、泰幣2 萬5 千元之現
    金，此據被告2 人供述在卷，自屬其2 人因本件運輸第一級
    毒品犯罪所得之財物，雖未扣案，惟揆諸前揭說明，爰依同
    條例第19條第1 項後段規定宣告沒收，如全部或一部不能沒
    收時，就新臺幣2 萬5 千元部分，應以其財產抵償之，就泰
    幣2 萬5 千元部分，應以其財產抵償或追徵其價額。未扣案
    搭配門號0000000000號、0000000000號之行動電話2 具，則
    分屬被告甲○○、乙○○所有供犯本案運輸毒品連絡用之工
    具，此據被告2 人於本院審理時供明在卷，應併依同條例第
    19 條 第1 項後段規定諭知沒收，如全部或一部不能沒收時
    ，追徵其價額（不含SIM 卡，用戶僅有使用權，無所有權，
    依最高法院92年度台上字第6836號判決意旨，不得對之沒收
    ）。
(四)又被告2 人雖於警詢中自承運輸第一級毒品海洛因成功後可
    抵償分20至30萬元不等之債務，惟被告2 人均尚未實際獲取
    該等利益，自無庸對之宣告沒收。至於共犯「小陳」提供予
    被告2 人之臺灣與泰國間之來回機票，因班機機票已經使用
    而失其價值，且機票本身非屬運輸毒品犯罪所用之物，自無
    庸依毒品危害防制條例第19條第1 項規定，宣告沒收或如全
    部或一部不能沒收時，追徵其價額（詳最高法院93年度台上
    字第4859號判決意旨）；另被告甲○○、乙○○由本件犯罪
    共犯「小陳」替其等在柬埔寨地區支付之食宿費用，因「毒
    品危害防制條例第19條第1 項係規定沒收因犯罪（製造、販
    賣或運輸毒品）所得之財物，並不及於因犯罪所得之利益」
    （詳最高法院89年度台上字第1244號判決），前開共犯「小
    陳」提供予被告2 人之食宿利益，亦無庸對之宣告沒收，均
    併此敘明。
據上論斷，應依刑事訴訟法第299 條第1 項前段，毒品危害防制
條例第4 條第1 項、第18條第1 項前段、第19條第1 項，懲治走
私條例第2 條第1 項、第11條，刑法第11條前段、第28條、第55
條、第37條第1 項，判決如主文。
本案經檢察官蔡孟利到庭執行職務。
中    華    民    國    95    年    1     月    10    日
                  刑事第一庭  審判長法  官  曾淑華
                                    法  官  黃梅淑
                                    法  官  朱美璘
以上正本證明與原本無異
如不服本判決書應於送達後10日內向本院提出上訴狀
                                    書記官  楊鳳滿
中    華    民    國    95    年    1     月    11    日
附錄本案論罪科刑法條：
毒品危害防制條例第4條：
製造、運輸、販賣第一級毒品者，處死刑或無期徒刑；處無期徒
刑者，得併科新臺幣1千萬元以下罰金。
製造、運輸、販賣第二級毒品者，處無期徒刑或 7 年以上有期徒
刑，得併科新臺幣7百萬元以下罰金。
製造、運輸、販賣第三級毒品者，處 5 年以上有期徒刑，得併科
新臺幣5百萬元以下罰金。
製造、運輸、販賣第四級毒品者，處 3 年以上 10 年以下有期徒
刑，得併科新臺幣3百萬元以下罰金。
製造、運輸、販賣專供製造或施用毒品之器具者，處 1 年以上 7
年以下有期徒刑，得併科新臺幣1百萬元以下罰金。
前五項之未遂犯罰之。


司法院資訊處製作；財團法人民間司法改革基金會備份。
